最高法院刑事判決　　　　　　　　　　　　　　　八十八年度台上字第六五一四號
　　上　訴　人　甲○○
右上訴人因業務過失致人於死案件，不服台灣高等法院台中分院中華民國八十六年九
月二日第二審判決（八十六年度交上訴字第一四三六號，起訴案號：台灣台中地方法
院檢察署八十五年度偵字第六九五二號），提起上訴，本院判決如左：
    主  文
上訴駁回。
甲○○緩刑年。
    理  由
本件原判決認定：上訴人甲○○以為人載運分送羊奶為業，駕駛係其附隨業務，於民
國八十四年十二月十五日上午七時十五分許，駕駛ＫＢＶ－七八五號機車，替客戶分
送羊奶時，沿台中縣大雅鄉○○村○○路右轉進入巷子，途經雅潭路三○○之二十八
號前，理應注意上開巷道因配合建築突出物，其走勢已趨於「Ｌ」型，道路彎曲且狹
窄，路寬只有三公尺餘，駕駛人在前開未劃分快慢車道之道路，應靠右行駛，且為與
前車會車時保持半公尺以上之距離，故在前揭狹路應儘量靠右並應隨時注意車前狀況
，減速慢行，作隨時停車之準備，並注意車前狀況，且依當時狀況亦無不能注意之情
事，竟疏未注意上述情事，在上開地點在接近路中間行駛，適時有疏未戴安全帽之王
志文駕駛車號ＪＡＯ－一一九號機車由對面而來，行至上開地點，亦疏未注意前方道
路特殊情狀，未注意靠右行駛，並減速慢行，作隨時停車之準備，二人發現對方駛近
時，始緊急煞車，甲○○緊急往右煞停於巷道中央略偏右處，距離巷道邊緣一‧六公
尺處，王志文亦往右閃煞不及而於前揭地點失控倒地，機車並往前衝至巷道邊，致王
志文受有頭部外傷及顱內出血之傷害，甲○○肇事後請託居民何李阿蕊叫救護車將傷
者送醫，惟因頭部受傷嚴重延至同月十八日下午七時許，在台中縣沙鹿光田醫院不治
死亡等情。係以上開被害人王志文因本件車禍致顱內出血死亡之事實，業據第一審檢
察官督同法醫師相驗屬實，製有相驗屍體證明書、驗斷書、勘驗筆錄等在卷可稽。又
本件車禍之發生依道路交通事故調查報告表(二)（按係警員嗣後更正者）及卷附車禍現
場照片所示，雅潭路三○○之二十八號前確有一煞車痕，其長度為二公尺，煞車痕東
西兩端距離北向之道路邊緣（因邊緣未劃線，故無邊線）分別為一‧七公尺及一‧六
公尺，而肇事路段為舊舖裝（非新築）之水泥路面，肇事時為晴天，路面乾燥。依一
般公路汽車煞車距離、行車速度對照表所示推算，在上開路面情況下，煞車距離二公
尺，其行車速度在每小時二十公里至二十五公里之間，核與上訴人於警訊及偵查中自
承其當時時速分別為二十公里及二十到三十公里之陳述相符。且本件車禍發生後，被
害人家屬遲至當天下午二時三十分始前往馬崗派出所報案，現場又遭當地居民打掃，
致警員到達現場處理時，車禍現場已遭破壞。據處理之警員即證人蔡文德表示，雖該
二公尺長之煞車痕，係根據被害人家屬所指陳而記載，惟該煞車痕很新，附近又找不
到其他之煞車痕，該地平日又很少發生車禍，故認定為上訴人機車之煞車痕。參酌前
述之情況，警員蔡文德之認定要屬合乎現場狀況，並無錯誤。該二公尺長之煞車痕東
西兩端距離北向之道路邊緣（以上訴人行車方向而言，係指距離巷道之右緣），分別
為一‧七公尺及一‧六公尺，而肇事路段寬僅三‧四公尺，甚為狹小，屬於狹路，亦
有上開道路交通事故調查報告表(一)(二)及現場照片多張附卷可稽，由上訴人所遺機車煞
車痕之位置觀之，其肇事時明顯係行駛於道路中央，而未依規定應盡量靠右行駛，核
與證人角幸福於第一審所稱：「是（聽見機車倒地聲才回頭看），我是看見被告機車
停在路中央，被告坐在車上」等語相符，況上訴人於肇事後，在肇事路段西南方之嘉
人巷巷口被證人溫崇漢、角幸福發覺其立於靠近巷道之中央處，依證人之站立位置，
由於地形之因素，看不到該路段三○○之二八號前上訴人所稱之伊站立之路旁位置，
亦經第一審法院履勘現場，制有勘驗筆錄及現場圖一份在卷可憑。次依上開勘驗筆錄
之現場圖及照片所示，被害人所留刮地痕有三條，分別在同路段三百之二十九號前一
條、三百之二十八號前二條，而被害人倒在三百之二十九號、三百之二十八號分界牆
之前方，經證人何李阿蕊及證人蔡文德於第一審到庭結證明確，是以被害人顯係機車
先倒地留下刮地痕人車再往前衝，人倒在第一條刮地痕及第二條刮地痕中間，而該人
倒地處係在上訴人機車停止處旁，是以本件被害人顯係閃避不及而自行摔倒，在機車
往前衝之際與上訴人機車因距離拉近而產生疑似擦撞，致證人溫崇漢誤以為二車因擦
撞致被害人之機車倒地。再依道路交通事故調查報告表(二)所示，被害人機車煞車痕起
點，距離巷道左緣僅○‧八公尺，而煞車痕長度為四‧三公尺，機車刮地痕分別長達
八‧三公尺及五‧三公尺，顯見本件車禍當時，被害人係靠左高速行駛，致發現上訴
人迎面自路中駛來時，緊急煞車後失控倒地，被害人應負較重之過失責任。惟按車輛
行駛於彎道、狹路……等地均應減速慢行，作隨時停車之準備，次按駕駛人應隨時注
意車前狀況，採取必要之安全措施，再機器腳踏車在未劃分快慢車道之道路應靠右行
駛，道路交通安全規則第九十三條第一項第四款、第九十四條第三項、第九十九條第
一項第一款分別定有明文，上訴人理應注意前開規定，復查無不能注意之情狀，竟未
注意而致被害人死亡，雖被害人疏未注意戴安全帽、未注意車前狀況、行經彎道、狹
路未減速慢行，且未靠右行駛，甚至超速偏左行駛，亦與有過失，惟仍無解於上訴人
之過失責任，且其過失行為與被害人之死亡間有相當因果關係，為其所憑證據及認定
之理由。而以上訴人否認有過失責任，並辯稱：「當時我有靠右行駛，機車距路邊不
到半公尺，時速約二十公里，我看到他（指被害人王志文）時，他是行駛在我的車道
，且速度也不慢，我一煞車，車子就停住了，道路交通事故調查報告表上之煞車痕不
是我留的，本件是死者轉彎時失控自己摔倒所致」等語。為飾卸之詞，不足採取；並
以證人何李阿蕊、溫崇漢、角幸福所為有利上訴人部分之證詞，核與事實不符，不足
資為上訴人有利之認定，在理由內詳加指駁及說明。因認第一審判決以上訴人平日以
騎機車分送羊奶為業，肇事當天其正騎乘機車分送羊奶途中，經其於偵查中供明在卷
，自係從事業務之人，核其所為係犯刑法第二百七十六條第二項之罪，公訴人依同法
第一項之罪嫌起訴，尚非允洽，法條應予變更。乃適用上開法條及罰金罰鍰提高標準
條例第一條前段，並審酌其過失情節及犯後迄第二審判決時仍未與被害人家屬成立和
解等一切情狀，論上訴人以從事業務之人，因業務上之過失致人於死罪，判處有期徒
刑月，為無不合，予以維持，駁回上訴人在第二審之上訴，經核於法尚無違誤。上
訴意旨，就原審採證認事職權之適法行使，任意指為違背法令，已難認為有理由。又
證人蔡文德、溫崇漢、角幸福已於第一審偵、審中受合法訊問，供述明確，原審未再
傳喚，為無益之調查，按之刑事訴訟法第一百九十六條之規定，並不違法，上訴意旨
，執以指摘，非有理由。惟念上訴人前未曾受有期徒刑以上刑之宣告，此次騎乘機車
肇事之過失情節，尚非重大，上訴本院後，已與被害人家屬達成民事上和解，賠償其
損失，有原審八十六年度訴字第一四四號民事和解筆錄影本在卷可稽，本院認所宣告
之刑，以暫不執行為宜，爰予諭知緩刑年，以啟自新。
據上論結，應依刑事訴訟法第三百九十六條，刑法第七十四條第一款，判決如主文。
中      華      民      國    八十八    年     十一     月     十八     日
                              最高法院刑事第四庭
                                  審判長法官  黃  劍  青
                                        法官  劉  敬  一
                                        法官  林  增  福
                                        法官  邵  燕  玲
                                        法官  郭  毓  洲
      右正本證明與原本無異
                                              書  記  官
中      華      民      國    八十八    年     十一     月    二十四    日
